【裁判字號】    97,消債抗,206
【裁判日期】    980617
【裁判案由】    更生事件
【裁判全文】
臺灣板橋地方法院民事裁定           97年度消債抗字第206號
抗  告  人  甲○○
代  理  人  鄭志政律師
上列抗告人因消費者債務清理事件聲請更生，對於中華民國97年
11月10日本院97年度消債更字第405 號裁定提起抗告，本院合議
庭裁定如下：
    主  文
抗告駁回。
抗告程序費用新臺幣壹仟元由抗告人負擔。
    理  由
一、本件抗告意旨略以：抗告人於民國95年間與最大債權銀行台
    新國際商業銀行成立協商，約定其自95年7 月起分80期，於
    每月10日清償新臺幣（下同）34,454元，至全部清償為止，
    其雖持續履行20多期，至今仍未毀諾，但其於95年、96年間
    之每月所得只有20,000多元，名下亦無任何財產，根本無法
    依協商條件履行，均靠其母四處向親友借錢以繳納協商金額
    ，且抗告人業依協商條件履行2 年多，已盡償還之誠意，是
    上開協商條件若繼續履行將有重大困難，應係最大債權銀行
    未慮及抗告人經濟能力之不可歸責於抗告人之事由所致，為
    此，提起本件抗告，爰請求廢棄原裁定，並准予開始更生程
    序等語。
二、按債務人對於金融機構因消費借貸、自用住宅借款、信用卡
    或現金卡契約而負債務，在聲請更生或清算前，應提出債權
    人清冊，以書面向最大債權金融機構請求協商債務清償方案
    並表明共同協商之意旨，消費者債務清理條例第151 條第1
    項定有明文。次按債務人與金融機構協商成立者，不得聲請
    更生或清算，但因不可歸責於己之事由，致履行顯有重大困
    難者，不在此限；消費者債務清理條例施行前，債務人依金
    融主管機關協調成立之中華民國銀行公會會員辦理消費金融
    案件無擔保債務協商機制與金融機構成立之協商，準用前項
    之規定，該條例第151 條第5 項、第6 項亦分別有明文可參
    。又聲請更生或清算不合程式或不備其他要件者，法院應以
    裁定駁回之，但其情形可以補正者，法院應定期間先命補正
    ，復為同條例第8 條所明定。
三、經查：抗告人前於95年間依中華民國銀行公會會員辦理消費
    金融案件無擔保債務協商機制與最大債權銀行台新國際商業
    銀行成立協商，約定自95年7 月起，分80期，週年利率為0%
    ，每月應還款34,454元，至全部清償為止，此有協議書及無
    擔保債務還款計畫各1 件附卷可稽（見原審卷第105 至107
    頁）。而抗告人已持續依前述協商條件履行至97年12月，嗣
    於97年12月8 日以其依原協商條件還款確有困難為由，向最
    大債權銀行台新國際商業銀行申請變更債務協商還款條件方
    案，嗣雙方達成協議，即於98年1 月5 日簽訂95年度銀行公
    會債務協商機制變更還款條件替補約據，約定抗告人自98年
    1 月起，改分120 期，週年利率為0%，每月還款14,343元，
    ，至全部清償為止，亦有上開增補約據影本1 件在卷足憑（
    見本院卷第45至46頁）。則抗告人自95年間與最大債權銀行
    成立協商後，即持續依協商條件履行迄今，其現以有不可歸
    責於己之事由致依協商條件履行顯有重大困難為由聲請本件
    更生，自應依其於98年1 月間與最大債權銀行協議變更後之
    協商條件，判斷其是否確有履行困難之情事。準此，抗告人
    於原審提出民事更生聲請狀即已自行擬定清償方案謂：其每
    月薪資所得22,000元，扣除捷運車錢或機車油錢、便當等基
    本開支外，每月願清償15,000元給債權銀行等語（見原審卷
    第6 頁），顯見其每月收入扣除必要支出後仍有剩餘15,000
    元足供清償債務，而依抗告人於98年1 月間與最大債權銀行
    協議變更後之協商條件，其每月僅須還款14,343元，則以其
    每月收入扣除必要支出後所剩餘款項，並無不能清償債務之
    情事。此外，抗告人復未能舉證證明有其他不可歸責於己致
    依協商條件顯有重大困難之情事存在，則其聲請本件更生，
    即未符合消費者債務清理條例第151 條第5 項、第6 項所定
    要件，於法自難准許。原審裁定駁回抗告人所為更生之聲請
    ，並無違誤，抗告意旨指摘原裁定為不當，求予廢棄，為無
    理由，應予駁回。
四、據上論結，本件抗告為無理由，依消費者債務清理條例第15
    條，民事訴訟法第495 條之1 第1 項、第449 條第1 項、第
    95條、第78條，裁定如主文。
中    華    民    國    98    年    6     月    17    日
                  民事第三庭審判長法  官  朱耀平
                                  法  官  何君豪
                                  法  官  王瑜玲
上為正本係照原本作成
對本裁定不得抗告。
中    華    民    國    98    年    6     月    18    日
                                  書記官  黃美雲


司法院資訊處製作；財團法人民間司法改革基金會備份。
